臺灣士林地方法院刑事判決　　　　　　100年度審易字第232號
公　訴　人　臺灣士林地方法院檢察署檢察官
被　　　告　王炳宏
上列被告因違反毒品危害防制條例案件，經檢察官提起公訴（10
0 年度毒偵字第142 號、第193 號），被告於本院準備程序中就
被訴事實為有罪之陳述，經本院裁定改依簡式程序審理，並判決
如下：
    主  文
王炳宏施用第二級毒品，處有期徒刑陸月；又施用第二級毒品，
處有期徒刑柒月。應執行有期徒刑壹年。
    事  實
一、王炳宏前因施用毒品案件，經法院裁定送觀察、勒戒後，認
    無繼續施用毒品之傾向，已於民國87年10月7 日執行完畢，
    並經臺灣士林地方法院檢察署檢察官以87年度偵字第8602號
    為不起訴處分確定。復於前開觀察、勒戒執行完畢釋放後5
    年內之88年間，因施用毒品案件，經法院裁定送觀察、勒戒
    後，認有繼續施用毒品之傾向，再經法院裁定送戒治處所施
    以強制戒治，嗣因執行成效良好，經法院裁定停止戒治，所
    餘戒治期間付保護管束，嗣因於保護管束期間，又因施用毒
    品案件，經臺灣高等法院以90年度上易字第277 號判決判處
    有期徒刑1 年確定，遂經撤銷停止戒治令入戒治處所繼續施
    以強制戒治，於89年3 月13日執行完畢。至刑事追訴部分，
    亦經臺灣士林地方法院檢察署檢察官以88年度偵字第542 號
    聲請簡易判決處刑，經本院以88年度易字第402 號判決判處
    有期徒刑6 月確定。上揭2 案接續執行，已於91年3 月29日
    縮刑期滿執行完畢。另因施用毒品案件，經本院以93年度易
    字第329 號判決判處有期徒刑8 月確定，於94年9 月3 日縮
    刑期滿執行完畢；再因2 次施用毒品案件，分別經臺灣高等
    法院以96年度上易字第2527號判決判處有期徒刑10月確定、
    臺灣板橋地方法院以96年度簡字第6937號判決判處有期徒刑
    6 月確定；復因偽造文書案件，經臺灣高等法院以96年度上
    訴字第5161號判決判處有期徒刑2 年，減為有期徒刑1 年確
    定，上揭3 案嗣經同法院以97年度聲字第2970號裁定應執行
    有期徒刑2 年確定，並與另犯2 次施用毒品案件，經同法院
    以96年度上易字第270 號判決判處有期徒刑8 月確定，嗣經
    減刑為有期徒刑4 月確定、以97年度上易字第1178號判決判
    處有期徒刑10月確定之刑接續執行，於99年10月26日假釋出
    監（尚未執行完畢）。詎王炳宏仍未悛悔，各基於施用第二
    級毒品甲基安非他命之犯意，分別於99年12月4 日，在臺北
    縣三重市（現改制為新北市三重區）某汽車旅館內、於99年
    12月20日，在臺北市中山區新生高架橋下，各以將甲基安非
    他命置於玻璃球內燒烤吸食所產生煙霧之方式，各施用甲基
    安非他命1 次。嗣因其為施用毒品之假釋保護管束人，分別
    於99年12月7 日9 時10分許、99年12月22日10時5 分許，經
    臺灣士林地方法院檢察署觀護人通知採集其尿液送驗，始分
    別查悉上情。
二、案經臺灣士林地方法院檢察署檢察官簽分偵查起訴。
    理  由
一、上揭犯罪事實，業據被告王炳宏於偵查中、本院準備程序及
    審理時坦承不諱（分見第142 號偵卷第45至46頁，本院卷第
    61頁背面、第63頁背面）。又被告2 次為觀護人所採尿液，
    經送臺灣尖端先進生技醫藥股份有限公司各以酵素免疫分析
    法初驗後，再各以氣相層析質譜儀法複驗，證實前次所採尿
    液呈甲基安非他命陽性反應，後次所採集尿液呈安非他命、
    甲基安非他命陽性反應，有臺灣士林地方法院檢察署受保護
    管束人採尿具結書、尿液檢體監管紀錄表各2 紙及該公司於
    99年12月15日、100 年1 月4 日出具之濫用藥物檢驗報告各
    1 紙在卷可稽（分見第142 號偵卷第2 至5 頁、第193 號偵
    卷第2 至5 頁），足認被告前開自白與事實相符，應可採信
    ，本案事證至為明確，被告犯行均堪予認定，應依法論科。
二、按毒品危害防制條例於92年7 月9 日修正公布，自93年1 月
    9 日施行，其中第20條、第23條將施用毒品之刑事處遇程序
    區分為「初犯」、「5 年內再犯」、「5 年後再犯」。依其
    立法理由之說明：「初犯」，經觀察、勒戒或強制戒治，應
    為不起訴處分或不付審理之裁定；經觀察、勒戒或強制戒治
    執行完畢釋放後，「5 年內再犯」者，因其再犯率甚高，原
    實施之觀察、勒戒及強制戒治既已無法收其實效，爰依法追
    訴或裁定交付審理。至於經觀察、勒戒或強制戒治執行完畢
    釋放，「5 年後再犯」者，前所實施之觀察、勒戒或強制戒
    治已足以遮斷其施用毒品之毒癮，為期自新及協助其斷除毒
    癮，仍用「初犯」規定，先經觀察、勒戒或強制戒治之程序
    。從而，依修正後之規定，祇於「初犯」及「5 年後再犯」
    2 種情形，有其追訴條件之限制，即須於初犯經觀察、勒戒
    或強制戒治釋放後，5 年內均無施用毒品之行為，始能認其
    前所實施之觀察、勒戒或強制戒治已足遮斷毒癮，而得於5
    年後再犯時，再予適用初犯之規定，重行觀察、勒戒等程序
    。倘5 年內已經再犯，經依法再為保安處分或追訴處罰，縱
    其第3 次（或第3 次以上）施用毒品之時間，在初犯之保安
    處分執行完畢釋放5 年以後，即與「5 年後再犯」之情形有
    別，且因已於「5 年內再犯」，顯見其再犯率甚高，原實施
    觀察、勒戒或強制戒治，已無法收其實效，自無再經觀察、
    勒戒及強制戒治之必要，應由檢察官逕行起訴，始符新法修
    正之本旨（最高法院97年第5 次刑事庭會議決議、97年度臺
    非字第540 號判決參照）。查，本件被告前因施用毒品案件
    ，經法院裁定送觀察、勒戒，於執行完畢後5 年內再犯施用
    毒品罪，業經追訴及判處罪刑確定等情，有臺灣高等法院被
    告前案紀錄表在卷可稽，是本案被告所為施用毒品之犯行，
    距離前開觀察、勒戒執行完畢釋放雖已逾5 年，惟被告於上
    開觀察、勒戒執行完畢後5 年內，既已再犯施用毒品罪，並
    經追訴、處罰，揆諸前揭說明，其本次犯行即與毒品危害防
    制條例第20條第3 項所稱之「5 年後再犯」有別，是公訴人
    依法追訴，於法並無不合，本院自應依法論科。
三、核被告王炳宏所為，係犯毒品危害防制條例第10條第2 項之
    施用第二級毒品罪，其施用前持有之低度行為，各應為施用
    之高度行為所吸收，均不另論罪。被告所犯上開2 罪，時間
    、地點不同、犯意各別，應予分論併罰。爰審酌被告曾因施
    用毒品犯行而送觀察、勒戒、強制戒治及法院判處罪刑確定
    ，仍不知悛悔，復再施用第二級毒品，顯見其無戒絕之決心
    ，惟念其施用毒品乃戕害自己身心健康，尚未危及他人，並
    考量其犯後坦承犯行之犯後態度，兼衡其犯罪之動機、目的
    、智識程度等一切情狀，各量處如主文所示之刑，並定其應
    執行之刑，以示懲儆。
據上論斷，應依刑事訴訟法第273 條之1 第1 項、第299 條第1
項前段，毒品危害防制條例第10條第2 項，刑法第11條前段、第
51條第5 款，判決如主文。
本案經檢察官顏珮珊到庭執行職務。
中    華    民    國    100     年    5   月    27    日
                  刑事第一庭法  官  莊明達
以上正本證明與原本無異。
如不服本判決應於收受判決後10日內向本院提出上訴書狀，並應
敘述具體理由；其未敘述上訴理由者，應於上訴期間屆滿後20日
內向本院補提理由書。
                            書記官  陳麗津
中    華    民    國    100     年    5   月    27    日
附錄本件論罪科刑依據法條全文
毒品危害防制條例第10條
施用第一級毒品者，處6 月以上5 年以下有期徒刑。
施用第二級毒品者，處3 年以下有期徒刑。